臺灣高等法院臺中分院刑事判決
109年度上易字第886號
上  訴  人  
即  被  告  何文誠


上列上訴人因違反毒品危害防制條例案件，不服臺灣彰化地方法
院109年度易字第350號中華民國109年6月24日第一審判決（起訴
案號：臺灣彰化地方檢察署109年度毒偵字第293號），提起上訴
，本院判決如下：
    主  文
原判決撤銷。
甲○○施用第二級毒品，累犯，免刑。
    犯罪事實
一、甲○○基於施用第二級毒品甲基安非他命犯意，於民國109年1
    月6日或7日，在彰化縣伸港鄉某處路邊朋友車上，將甲基安
    非他命置入玻璃燈泡內，再點火燒烤吸食其煙，而施用甲基
    安非他命1次。嗣於同年月9日晚間6時41分許，因其係毒品
    列管人口，經警通知到案後採尿送驗，結果呈甲基安非他命
    陽性反應，而查悉上情。
二、案經彰化縣警察局和美分局報告臺灣彰化地方檢察署（下稱
    彰化地檢署）檢察官偵查起訴。 
    理  由
壹、證據能力：
    按被告以外之人於審判外之陳述，雖然不符合刑事訴訟法第
    159條之1至第159條之4之規定，但經當事人於審判程序同意
    作為證據，法院審酌該言詞陳述或書面陳述作成時之情況，
    認為適當者，亦得為證據；當事人、代理人或辯護人於法院
    調查證據時，知有第159條第1項不得為證據之情形，而未於
    言詞辯論終結前聲明異議者，視為有前項之同意。刑事訴訟
    法第159條之5第1項、第2項分別定有明文。查就本判決以下
    所引用被告以外之人於審判外之陳述，檢察官、上訴人即被
    告甲○○（下稱被告）均未於本院審理程序終結前爭執證據能
    力，本院審酌上開證據資料製作時之情況，尚無違法不當及
    證明力明顯過低之瑕疵之情形，依刑事訴訟法第159條之5第
    2項規定，均具有證據能力。
貳、認定犯罪事實之證據及理由： 
　　上開犯罪事實，業據被告坦承不諱（見原審卷第175、178頁
    ；本院卷第30、80頁），並有應受尿液採驗人尿液檢體採集
    送驗記錄（見毒偵卷第9頁）、詮昕科技股份有限公司濫用
    藥物尿液檢驗報告（見毒偵卷第8頁）、查獲施用毒品案件
    經過情形紀錄表（見毒偵卷第15頁）在卷可憑，足認被告前
    揭任意性自白與事實相符，而堪採信。本案事證明確，被告
    施用第二級毒品之犯行，堪可認定。　　
參、論罪說明：
一、核被告所為，係犯毒品危害防制條例第10條第2項之施用第
    二級毒品罪。被告施用前持有第二級毒品之低度行為，為其
    施用之高度行為所吸收，不另論罪。　
二、被告前因施用毒品案件，經臺灣彰化地方法院（下稱彰化地
    院）以106年度簡字第1423號判決、106年度簡字第2181號判
    決各判處有期徒刑6月、6月確定，復經彰化地院以106年度
    聲字第1656號裁定將上開2案所處之刑合併定其應執行刑為
    有期徒刑10月確定，經入監執行，於107年7月1日執行完畢
    ，此有臺灣高等法院被告前案紀錄表在卷可參。被告於前揭
    有期徒刑執行完畢後，5年以內故意再犯本件有期徒刑以上
    之罪，為累犯。惟因本案依法應為免刑之判決（詳後述），
    自無須再依刑法第47條第1項規定斟酌是否加重其刑，附此
    敘明。　　
三、諭知免刑之理由：　　
　㈠按毒品危害防制條例第20條第3項於109年1月15日修正公布，
    並新增第35條之1過渡規定，均自109年7月15日施行。依修
    正後毒品危害防制條例第20條規定：「【第1項未修正】犯
    第10條之罪者，檢察官應聲請法院裁定，或少年法院（地方
    法院少年法庭）應先裁定，令被告或少年入勒戒處所觀察、
    勒戒，其期間不得逾2月」、「【第2項未修正】觀察、勒戒
    後，檢察官或少年法院（地方法院少年法庭）依據勒戒處所
    之陳報，認受觀察、勒戒人無繼續施用毒品傾向者，應即釋
    放，並為不起訴之處分或不付審理之裁定；認受觀察、勒戒
    人有繼續施用毒品傾向者，檢察官應聲請法院裁定或由少年
    法院（地方法院少年法庭）裁定令入戒治處所強制戒治，其
    期間為6個月以上，至無繼續強制戒治之必要為止。但最長
    不得逾1年」、「【第3項修正為】依前項規定為觀察、勒戒
    或強制戒治執行完畢釋放後，3年後再犯第10條之罪者，適
    用前2項之規定」。而修正後毒品危害防制條例第20條第3項
    規定所謂「3年後再犯」，只要本次再犯（不論修正施行前
    、後）距最近1次觀察、勒戒或強制戒治執行完畢釋放，已
    逾3年者，即該當之，不因其間有無犯第10條之罪經起訴、
    判刑或執行而受影響。又依修正後毒品危害防制條例第35條
    之1第2款之規定，就此次修正條文施行前所犯毒品危害防制
    條例第10條之罪之案件，於上開修正條文施行後之處理方式
    為：「審判中之案件，由法院或少年法院（地方法院少年法
    庭）依修正後規定處理；依修正後規定應為不起訴處分或不
    付審理之裁定者，法院或少年法院（地方法院少年法庭）應
    為免刑之判決或不付審理之裁定」。
　㈡查被告前曾因施用毒品案件，經送觀察、勒戒後，認無繼續
    施用毒品之傾向，於94年8月9日執行完畢釋放，由彰化地檢
    署檢察官為不起訴處分確定，此有臺灣高等法院被告前案紀
    錄表在卷可稽。被告為本案施用第二級毒品犯行時（109年1
    月6日或7日），距其上開觀察、勒戒執行完畢（即94年8月9
    日），已逾3年，且被告於上開觀察、勒戒執行完畢釋放後
    ，未再有受觀察、勒戒或強制戒治執行完畢之情事，則被告
    本案施用第二級毒品犯行，依前開說明，應依修正後毒品危
    害防制條例規定，再予適用觀察、勒戒或強制戒治之規定。
    本院因而依職權於109年9月11日裁定令被告入勒戒處所觀察
    、勒戒，後因認被告有繼續施用毒品之傾向，再經本院於11
    0年1月25日裁定令被告入戒治處所強制戒治，嗣被告入所執
    行強制戒治後，法務部○○○○○○○○以被告若依新修正評估標準
    計分，其總分為50分，未達60分之「有繼續施用毒品傾向」
    標準，且受處分人於受強制戒治處分期間，在所生活規律，
    持續參與課程，表現穩定等情，認無繼續執行強制戒治必要
    ，報請檢察官依保安處分執行法第28條第1項規定聲請法院
    裁定免予繼續執行處分，並經本院110年度毒聲字第11號裁
    定諭知被告所受強制戒治處分免予繼續執行，被告並已於11
    0年5月17日因免除處分執行而釋放出所，此有上開刑事裁定
    及臺灣高等法院被告前案紀錄表在卷可參。依前開說明，本
    案被告所犯施用第二級毒品罪，自應依新修正毒品危害防制
    條例第35條之1第2款規定，為免刑之判決。
肆、撤銷改判之說明：
　　原判決以被告施用第二級毒品犯行事證明確，而予以論科，
    固非無見。惟原判決未及適用修正後毒品危害防制條例相關
    規定予以審認處理，容有未合。被告上訴意旨請求從輕量刑
    ，固無可取，惟原判決既有上揭可議之處，即屬無可維持，
    自應由本院將原判決撤銷，改諭知被告免刑之判決。　
伍、被告於本院審判期日經合法傳喚，無正當理由不到庭（見本
    院卷第197、201、203、205至211頁），爰不待其陳述，逕
    行一造辯論而為判決。　　
據上論斷，應依刑事訴訟法第371條、第369條第1項前段、第364
條、第299條第1項但書，毒品危害防制條例第10條第2項、第35
條之1第2款（修正後），刑法第11條、第47條第1項，判決如主
文。
本案經檢察官吳怡盈提起公訴，檢察官乙○○到庭執行職務。
中　　華　　民　　國　　110 　年　　8 　　月　　19　　日
                  刑事第四庭    審判長法　官  蔡名曜
                                      法　官  邱鼎文
                                      法　官  黃玉琪
以上正本證明與原本無異。
不得上訴。
                                     書記官  林姿妤 

中　　華　　民　　國　　110 　年　　8 　　月　　19　　日
附錄論罪科刑法條全文：
毒品危害防制條第10條
施用第一級毒品者，處6月以上5年以下有期徒刑。
施用第二級毒品者，處3年以下有期徒刑。